臺灣高等法院臺中分院民事判決　　94年度訴易字第26號
　　原　告　乙○○
　　被　告　甲○○
上列當事人間因被告甲○○詐欺等刑事上訴案件，經原告提起附
帶民事訴訟，請求侵權行為損害賠償事件，由本院刑事庭裁定移
送審理，本院於民國94年6月21日言詞辯論終結，茲判決如下︰
    主  文
被告應給付原告新臺幣貳拾壹萬元，及自九十四年三月十二日起
，至清償日止，按年息百分之五計算之利息。
原告其餘之訴及假執行之聲請均駁回。
訴訟費用由被告負擔。
    事  實
一、原告聲明求為判決：(一)被告應給付原告新臺幣（下同）肆拾
    萬元，及自起訴狀繕本送達對造之翌日起至清償日止，按年
    息百分之五計算之利息。(二)訴訟費用由被告負擔。(三)請准原
    告供擔保後宣告假執行。其陳述略以：
  (一)按「因犯罪而受損害之人，於刑事訴訟程序得附帶提起民事
    訴訟，對於被告及依民法負賠償責任之人，請求回復其損害
    」；又「因故意或過失，不法侵害他人之權利者，負損害賠
    償責任」、「不法侵害他人之身體、健康、名譽，被害人雖
    非財產上之損害，亦得請求賠償相當之金額」。此為刑事訴
    訟法第487條第1項、民法第184條第1項前段及第195條第1項
    前段，分別所明定。再「慰藉金之賠償須以人格權遭遇侵害
    ，使精神上受有痛苦為必要，其核給之標準固與財產上損害
    之計算不同，然非不可斟酌雙方身分資力與加害程度，及其
    他各種情形核定相當之數額」，最高法院復著有51年台上字
    第223號判例可資參酌。
  (二)緣被告甲○○與原告乙○○前為男女朋友關係，被告於民國
    （下同）92年6月8日向原告借款20萬元，有自動櫃員機轉帳
    交易明細單影本二紙可稽，並由被告開立一紙面額20萬元之
    本票交予原告收執，嗣二人於93年4月間因細故分手，原告
    欲追討上開欠款，詎被告竟基於意圖為自己不法所有之犯意
    ，於93年4月13日14時許，先以電話向原告佯稱前往原告居
    住之地方歸還之前所欠之20萬元，到達後即向原告佯稱信封
    裡裝有20萬元之還款匯票（其實信封內並未裝有任何匯票，
    僅有一張被告手寫二人之前共同開支之明細），致原告不疑
    有他而交還上開本票，迨原告檢視信封中並無被告所稱之匯
    票並向被告質問之際，被告竟動手撕毀上開本票，以此方式
    得財產上不法利益，原告見狀欲搶回本票時，被告復基於傷
    害之犯意，徒手毆打原告，致原告受有左上臂12×6公分紅
    腫、左前臂6×3公分紅腫及左手3×1公分瘀青等傷害，此有
    宋志毅醫院驗傷診斷書可憑。被告詐欺等犯行，經原告依法
    提出告訴，經檢察官偵查終結提起公訴，並由本院以93年度
    上易字第1482號審理，依刑法第277條第1項傷害罪判處拘役
    30日，如易科罰金，以300元折算一日，依刑法第339條第1
    項之詐欺取財罪判處有期徒刑3月，如易科罰金，以300元折
    算壹日確定在案，足認被告確有故意侵害原告權益之行為。
  (三)查被告佯稱欲還款於原告，交付信封一紙，致使原告陷於錯
    誤因此交還借款當時之本票，被告隨即動手撕毀該本票，致
    使原告無法行使票款請求權，被告因此獲得財產上不法之利
    益20萬元，被告顯然故意不法侵害原告之權利，此部分依法
    並賠償原告20萬元。又被告於原告向其追討借款時，基於傷
    害之犯意徒手毆打原告致原告受有上開傷害，且自原告受傷
    以來，被告毫無悔意，未曾就其行為向原告表達歉意，一再
    飾詞狡辯，被告行為之惡劣，實令人難以忍受，致原告精神
    與肉體均飽受折磨，斟酌雙方之身分地位、經濟狀況等客觀
    情狀，爰依法請求被告給付原告精神慰撫金20萬元，以資慰
    藉。
二、被告聲明求為判決：(一)原告之訴駁回。(二)訴訟費用由原告負
    擔。其陳述略以：原告是有匯來20萬元，但被告沒有寫本票
    給原告，原告說有本票，此話不實在，雖被告確實有拿到這
    筆錢，然錢都用在生活上，如果原告要拿回這筆錢，被告也
    可以償還，惟原告已還29000元，應予扣除，只應再還17100
    0元。
    理  由
一、原告主張：被告甲○○與伊前為男女朋友關係，被告於92年
    年6月8日向伊借款20萬元，而開立面額20萬元之本票一紙交
    伊收執，嗣二人於93年4月間因故分手，伊欲追討上開欠款，
    被告竟基於意圖為自己不法所有之犯意，於93年4月13日14
    時許，先以電話佯稱要歸還之前所欠之20萬元，誘騙伊到其
    居處後，即向伊騙稱信封裡裝有20萬元之還款匯票（其實信
    封內並未裝有任何匯票，僅有一張被告手寫二人之前共同開
    支之明細），致伊不疑有他而交還上開本票，迨伊檢視信封
    內並無被告所稱之匯票而向被告質問之際，被告竟動手撕毀
    上開本票，以此方式得財產上不法利益，伊見狀欲搶回本票
    時，被告復基於傷害之犯意，徒手毆打伊，致伊受有左上臂
    12×6公分紅腫、左前臂6×3公分紅腫及左手3×1公分瘀青
    等傷害。因被告不法侵害伊之權利，致伊受有損害，乃依侵
    權行為之法律關係，請求被告賠償伊因被告詐欺所受之損害
    20萬元，及伊因被告傷害所受非財產上之損害（即精神慰撫
    金）20萬元等語。
二、被告則以：伊是有拿到原告匯來20萬元，但沒有寫本票交予
    原告，原告說有寫本票，此話不實在，又伊雖有拿到這筆錢
    ，然錢都用在生活上，如果原告要拿回這筆錢，伊可以償還
    原告，惟伊已還29000元，此部分應予扣除等語，資為抗辯。
三、查原告主張被告於92年年6月8日向其借款20萬元，而開立面
    額20萬元之本票一紙交其收執，嗣二人因故分手後，原告欲
    向被告追討上開欠款，被告竟於93年4月13日14時許，以電
    話佯稱要歸還所欠之20萬元，誘騙原告到其居處，伊騙稱信
    封裡裝有20萬元之還款匯票，其實信封內並未裝有任何匯票
    ，僅有一張被告手寫二人之前共同開支之明細，致原告不疑
    有他而交還上開本票，迨其檢視信封內並無被告所稱之匯票
    而向被告質問之際，被告竟動手撕毀上開本票，以此方式詐
    欺取財，且於原告欲搶回本票時，被告復出手毆打原告，致
    原告受有左上臂12×6公分紅腫、左前臂6×3公分紅腫及左
    手3×1公分瘀青等傷害之侵權行為事實，已據原告提出自動
    櫃員機轉帳交易明細單影本二紙、被告書寫原告地址姓名並
    親自署名之信封及被告手寫之開支明細各一張、宋志毅醫院
    驗傷診斷書一紙為證。且被告前揭侵權行為，經原告提出刑
    事告訴後，已由臺灣彰化地方法院檢察署檢察官偵查起訴，
    歷經一、二審判決有罪，分別依詐欺取財罪判處有期徒刑三
    月，如易科罰金，以三百元折算壹日及依傷害罪判處拘役三
    十日，如易科罰金，以三百元折算一日確定，有調閱之本院
    93年度上易字第1482號刑事案卷可稽。堪認原告所述上情屬
    實。
四、原告以被告不法侵害其權利，致其受有損害，主張依侵權行
    為之法律關係，請求被告賠償其損害，自屬有據。原告請求
    被告賠償其因被告詐欺所受之損害部分，被告詐取面額20萬
    元之本票一紙，致使原告原執有之該本票，已不能行使其票
    據上之權利，雖原告上訴尚得依公示催告程序主張權利，但
    是否聲請公示催告，俾獲除權判決而對證券義務人主張其權
    利，乃證券權利人之自由，不能因而認原告未受損害，不得
    依侵權行為之法律關係請求賠償（最高法院66年台上字第35
    15號判決參照）。是原告依票面金額請求其因被告詐欺所受
    之損害20萬元，應予准許。被告雖辯稱伊已償還29000元，
    此部分應該扣除云云，惟為原告所否認，被告復未舉證證明
    ，所辯殊無足採。另原告以其因被告之傷害行為，致其精神
    與肉體均飽受折磨，而請求賠償非財產上之損害即精神慰撫
    金20萬元部分，斟酌原告受左上臂12×6公分紅腫、左前臂
    6×3公分紅腫及左手3×1公分瘀青等傷害及兩造身分地位、
    經濟狀況，認原告請求之金額過高，應予以核減為一萬元為
    適當，原告逾此範圍之請求，不應准許。
五、綜上所述，原告基於侵權行為之損害賠償請求權，請求被告
    賠償其損害，於21萬元，及自起訴狀繕本送達翌日即94年3
    月12日起至清償日止，按年息百分之五計算之利息部分，洵
    屬正當，應予准許。其逾此部分所為之請求，則為無理由，
    應予駁回。又本件所命給付之金額未逾新臺幣一百五十萬元
    ，不得上訴第三審，本院判決後即告確定，原告請求准供擔
    保宣告假執行，核無必要。其餘假執行之聲請，亦因訴之駁
    回而失所附麗，故原告假執行之聲請，亦應併予駁回。
六、據上論結：本件原告之訴，為一部有理由，一部無理由，依
    民事訴訟法第79條，判決如主文。
中　　華　　民　　國　　94　　年　　7　　月　　 5　　 日
                  民事第五庭審判長法　官  陳滿賢
                                  法　官  朱　樑
                                  法　官  古金男
以上正本係照原本作成。
不得上訴。
                                  書記官　王麗英
中　　華　　民　　國　　94　　年　　7 　　月　　6 　　日
                                                      Ｈ
